臺灣高雄地方法院民事判決　　　　　　 100年度訴字第1116號
　　原　　　告　陳王金春
　　訴訟代理人　陳永成
　　被　　　告　吳曾月嬌
　　　　　　　　吳純純
　　　　　　　　吳佰城
上列當事人間請求清償債務事件，本院於民國100 年10月6 日言
詞辯論終結，判決如下：
    主      文
原告之訴及假執行之聲請均駁回。
訴訟費用由原告負擔。
    事實及理由
壹、程序部分：
    按訴狀送達後，原告不得將原訴變更或追加他訴。但該訴訟
    標的對於數人必須合一確定時，追加其原非當事人之人為當
    事人者，不在此限。民事訴訟法第255 條第1 項第5 款定有
    明文。本件原告陳王金春於民國100 年4 月19日僅對被告吳
    曾月嬌起訴請求返還新臺幣（下同）84萬元及自95年4 月19
    日起至清償日止，按週年利率百分之5 計算之利息。後於訴
    狀送達被告後，追加吳純純、吳佰城為被告，並變更訴之聲
    明為，被告應於繼承被繼承人吳俊龍（原名吳土龜）遺產之
    範圍內，連帶給付原告84萬元，及自95年4 月19日至清償日
    止，按週年利率百分之5 計算之利息。經查，原告主張之法
    律關係，為訴外人吳俊龍對其所負之金錢消費借貸債務（詳
    下述），而吳俊龍業於98年4 月27日死亡，其繼承人為吳曾
    月嬌、吳純純、吳佰城，未辦理拋棄繼承，業經被告吳曾月
    嬌陳述在卷（本院卷第36頁），並有吳俊龍之戶籍謄本（本
    院卷第16至17、18-1頁）、繼承系統表（本院卷第18頁）、
    本院民事紀錄科查詢表在卷可憑（本院卷第47頁），應堪認
    定。是原告追加訴訟標的對於被告吳曾月嬌必須合一確定之
    繼承人吳純純、吳佰城為被告及變更訴之聲明，合於上開民
    事訴訟法第255 條第1 項第5 款之規定，應予准許，合先敘
    明。
貳、實體部份：
一、原告起訴主張：訴外人吳俊龍於71年3 月27日交付其所有坐
    落於高雄市○○區○○段1263地號土地（重測前為同區○○
    ○段685-5 地號）之所有權狀原本作為擔保，向原告借得84
    萬元（下稱系爭借款），並約定借款期限為6 個月，惟未向
    地政機關辦理抵押權登記，且屆期未為清償。原告多年來屢
    向吳俊龍催討，亦無結果。嗣吳俊龍於98年4 月27日死亡，
    被告為吳俊龍之法定繼承人，應連帶返還系爭借款。為此，
    爰依繼承及消費借貸之法律關係提起本訴。並聲明：(一)被告
    應於繼承被繼承人吳俊龍遺產之範圍內連帶給付原告84萬元
    ，及自95年4 月19日起至清償日止，按年息5 ％計算之法定
    利息。(二)原告願供擔保，聲請准予宣告假執行。
二、被告則以：伊不知吳俊龍有系爭借款情事，故否認有此事實
    ，並否認原告所提借據、備考上「吳土龜」簽名之真正，且
    縱認吳俊龍有系爭借款情事，原告於吳俊龍生前完全未向其
    追討，遲至今日始起訴請求返還借款，其返還請求權亦已罹
    於時效而消滅等語，資為抗辯。並聲明：(一)原告之訴駁回。
    (二)如受不利判決，被告願供擔保，聲請准予宣告免為假執行
    。
三、不爭執之事項：
  (一)吳俊龍（原名吳土龜）於98年4 月27日死亡，其繼承人為被
    告吳曾月嬌、吳純純、吳佰城。
  (二)上開繼承人均未對吳俊龍之遺產辦理限定繼承或拋棄繼承。
  (三)若被告之被繼承人吳俊龍曾對原告借用系爭款項，其消滅時
    效之起算點為71年9 月27日零時，時效期間為15年。
  (四)本件為原告就系爭借款所為之唯一的一次起訴，之前原告請
    求吳俊龍返還系爭借款，均未續於請求後之6 個月內提起訴
    訟。
四、爭執之事項：
    本件原告主張吳俊龍有系爭借款債務尚未清償，應由其繼承
    人即被告連帶負清償責任，固提出高雄市○○區○○段1263
    地號土地所有權狀、土地登記第二類謄本、吳俊龍71年3 月
    27日借據、備考（本院卷第6 至9 頁）、吳俊龍與被告之戶
    籍謄本、繼承系統表（本院卷第16至31頁）為證，並經本院
    查得被告並未辦理限定、拋棄繼承，亦有本院民事紀錄科查
    詢表在卷可憑（本院卷第47頁），然為被告所否認，並以上
    揭情詞置辯。從而本件應予審究者厥為：被告之被繼承人吳
    俊龍是否對原告尚有返還系爭借款尚未返還，而應由繼承人
    即被告負連帶清償責任？原告就系爭借款之返還請求權，是
    否已罹於時效而消滅？本院並就是否罹於時效之爭點先為審
    究：
  (一)按時效完成後，債務人得拒絕給付。消滅時效，自請求權可
    行使時起算。消滅時效，因左列事由而中斷：一、請求。二
    、承認。三、起訴。時效因請求而中斷者，若於請求後六個
    月內不起訴，視為不中斷。民法第144 條第1 項、第128 條
    前段、第129 條第1 項、第130 條分別定有明文。
  (二)經查，原告雖稱伊屢向吳俊龍請求返還系爭借款未果，然亦
    自承其均未於請求後6 個月內起訴請求返還，且本件為其就
    系爭借款所為之唯一一次起訴等情，則吳俊龍縱曾為系爭借
    款，且屢經原告請求迄未償還，因原告從未於請求後6 個月
    內起訴，揆諸上開規定，其借款返還請求權之消滅時效，仍
    視為不中斷。次查，若被告之被繼承人吳俊龍應負如原告主
    張之返還系爭借款責任，則原告之借款返還返還請求權之15
    年消滅時效期間，應自6 個月借款期限屆滿之翌日即71年9
    月27日0 時起算，亦為兩造所不爭。是原告之借款返還請求
    權，因請求後從未續行起訴而視為不中斷，早於86年9 月26
    日24時止，吳俊龍尚未死亡前，已經罹於時效而消滅，並經
    被告抗辯原告對吳俊龍之借款返還請求權業已罹於時效，而
    拒絕給付，揆諸上開規定，應屬可採而有理由。
五、綜上，本件原告本於已罹於時效之借款返還請求權，依繼承
    及消費借貸之法律關係，請求被告連帶清償系爭借款，為無
    理由，不應准許。其假執行之聲請亦失所附麗，應併予駁回
    。
六、本件事實已臻明瞭，兩造其餘攻擊防禦方法及舉證，對判決
    之結果已不生影響，爰不一一詳為審酌，併此敘明。
七、據上論結，原告之訴為無理由，依民事訴訟法第78條，判決
    如主文。
中    華    民    國  100     年    10    月    27    日
                  民事第一庭審判長法  官  謝肅珍
                                  法  官  張茹棻
                                  法  官  張凱鑫
以上正本係照原本作成。
如對本判決上訴，須於判決送達後20日內向本院提出上訴狀。如
委任律師提起上訴者，應一併繳納上訴審裁判費。
中    華    民    國   100    年    10    月    27    日
                                  書記官  莊琇晴